臺灣高等法院刑事判決
110年度上易字第893號
上  訴  人  臺灣宜蘭地方檢察署檢察官
被      告  李佑謙

上列上訴人因被告竊盜案件，不服臺灣宜蘭地方法院110年度易
字第1號，中華民國110年3月15日第一審判決（起訴案號：臺灣
宜蘭地方檢察署109年度偵字第6588號），提起上訴，本院判決
如下：
    主  文
上訴駁回。               
    理  由
一、經本院審理結果，認第一審判決對被告李佑謙為無罪之諭知
    ，核無不當，應予維持，並引用第一審判決書記載之證據及
    理由（如附件）。
二、檢察官上訴意旨以：證人即告訴人吳進發於警詢時指稱：「
    於109年9月9日下午大約17時我返回家中，我與我朋友李佑
    謙共同進入家中，進入家中當時，我看見我置放於電視櫃上
    由陶瓷娃娃壓著的現金新台幣（下同）4,000元還在。」；
    於偵查中復證稱：「當天只有我跟李佑謙在家，前一天我大
    哥大嫂有看到我把現金4,000元紙鈔對摺放在電視櫃上我爸
    爸照片前面的紅色娃娃下面，我大哥大嫂離開時東西還在，
    李佑謙當天拿我爸爸的相片來看，當天又只有我跟李佑謙在
    場。」等語，核與證人即告訴人之兄吳進富、告訴人之嫂楊
    家雯於警詢中均證稱：「109年9月8日有看見告訴人將4,000
    元對折放在陶瓷娃娃底下，當日晚上在告訴人家中過夜，隔
    日早上7時許，2人離開時，有看見該4,000元還在。」等語
    相符。且被告亦自承：於109年9月9日晚上，在告訴人位於
    宜蘭縣○○鄉○○路0段00巷0號之住處客廳，有到電視櫃前，將
    告訴人置放在電視櫃上之物品拿起來觀看等語。是以，依前
    開調查所得之各項直接、間接證據，本於推理作用而為綜合
    判斷，已達於一般人均可得確信被告有竊取該電視櫃上現金
    4,000元犯行之程度，而無合理之懷疑存在。原審僅將卷內
    各項證據，予以割裂觀察而單獨評價，而遽行判決被告無罪
    ，顯不合於經驗法則與論理法則，請將原判決撤銷，更為適
    當合法之判決。
三、經查：
㈠、檢察官雖舉證人即告訴人之兄吳進富、告訴人之嫂楊家雯於
    警詢之證述佐證告訴人所述為實。惟證人吳進富、楊家雯之
    證言僅能證明於109年9月9日上午7時許證人吳進富、楊家雯
    離開告訴人住處時，告訴人之4,000元尚放置於電視櫃之陶
    瓷娃娃底下，並無法證明證人吳進富、楊家雯離開後本案之
    4,000元是否仍在原處。　　
㈡、卷附之調閱監視器一覽表、監視器翻拍照片及現場照片，僅
    能證明案發當日被告有與告訴人一同至告訴人家中、當日告
    訴人住家周圍未發現可疑人車，參以被告及告訴人於原審均
    稱當日下午6點多尚有告訴人朋友來訪等情，益徵當時告訴
    人住處附近並非全無人車進出。況依被告及告訴人所述，二
    人係於109年9月9日下午大約5時抵達告訴人住處，迄同日晚
    間9時10分許告訴人發現錢不見為止，時間長達4小時餘，告
    訴人於警詢亦稱其認被告係趁其不注意（去廁所或廚房）將
    錢拿走，可見於該段4小時之時間內，告訴人並非隨時與被
    告在一起，自亦無法證明告訴人住處是否無其他人出入。況
    告訴人僅於警詢中指稱案發當日進屋時有看見置放於電視櫃
    上由陶瓷娃娃壓著現金4,000元，於偵查中則未再次提及當
    日進屋時有見到4000元一事，故案發當日被告至告訴人家中
    時，告訴人之4,000元是否尚放置該處，除告訴人於警詢之
    陳述外，並無其他證據佐證。
㈢、依上所述，本案檢察官所舉之補強證據，尚不足以佐證、增
    強告訴人之指訴，而達於通常一般之人均不致有所懷疑之程
    度，是本件公訴人所擧之事證仍有合理之懷疑存在。　　　
四、綜上，檢察官上訴仍執原審已詳予斟酌之證據，對於原判決
    已說明事項及屬原審採證認事職權之適法行使，逕為相異之
    評價，復未提出其他積極證據證明被告確有竊盜之犯行，尚
    難說服本院為不利於被告之認定，其上訴為無理由，應予駁
    回。
據上論斷，應依刑事訴訟法第373條、第368條，判決如主文。
本案經檢察官黃明正提起公訴，檢察官張學翰提起上訴，檢察官
曾鳳鈴到庭執行職務。
中　　華　　民　　國　　110 　年　　9 　　月　　14　　日
     　　　　　　 刑事第十六庭  審判長法　官  葉騰瑞
                                      法　官  古瑞君
                                      法　官  廖紋妤
以上正本證明與原本無異。
不得上訴。
                                      書記官  江珮菱
中　　華　　民　　國　　110 　年　　9 　　月　　15　　日

附件：
臺灣宜蘭地方法院刑事判決
                                        110年度易字第1號
公　訴　人　臺灣宜蘭地方檢察署檢察官
被　　　告　李佑謙　
上列被告因竊盜案件，經檢察官提起公訴（109年度偵字第6588
號），本院判決如下：
    主  文
李佑謙無罪。
    理  由
一、公訴意旨略以：被告李佑謙意圖為自己不法之所有，於民國
    109年9月9日21時10分，在宜蘭縣○○鄉○○路0段00巷0號之住
    處客廳電視櫃上，趁告訴人吳進發疏未注意之際，徒手竊得
    告訴人所有置放於電視櫃上之現金新台幣（下同）4,000元
    紙鈔後離去，因認被告涉犯刑法第320條第1項竊盜罪等語。
二、按犯罪事實應依證據認定之，無證據不得認定犯罪事實；不
    能證明被告犯罪者，應諭知無罪之判決，刑事訴訟法第154
    條第2項、第301條第1項分別定有明文。又按認定犯罪事實
    應依證據，為刑事訴訟法所明定，故被告否認犯罪事實所持
    之辯解，縱屬不能成立，仍非有積極證據足以證明其犯罪行
    為，不能遽為有罪之認定；如未能發現相當證據，或證據不
    足以證明，自不能以推測或擬制之方法，以為裁判基礎；認
    定犯罪事實所憑之證據，無論為直接證據或間接證據，其為
    訴訟上之證明，須於通常一般之人均不致於有所懷疑，而得
    確信其為真實之程度者，始得據之為有罪之認定。
三、本件公訴人認被告涉有前開犯嫌，無非以被告供述、告訴人
    及證人吳進富、楊家雯之證述、指認犯罪嫌疑人紀錄表、調
    閱監視器一覽表、監視器翻拍照片及現場照片為主要論據。
    訊據被告固坦承當日有前往告訴人住處與告訴人飲酒，惟堅
    詞否認有竊盜之行為，辯稱並未竊取告訴人之金錢等語。
四、經查：
  ㈠被告有於前揭時間至告訴人住處飲酒吃飯，後告訴人要拿錢
    時表示錢不見並報警等情，為被告供述明確（警卷第2頁）
    ，並與告訴人於警詢之陳述相符（警卷第6頁），此部分事
    實堪以先行認定。
  ㈡證據之證明力，雖由法官評價，且證據法亦無禁止得僅憑一
    個證據而為判斷之規定，然自由心證，係由於舉證、整理及
    綜合各個證據後，本乎組合多種推理之作用而形成，單憑一
    個證據通常難以獲得正確之心證，故當一個證據，尚不足以
    形成正確之心證時，即應調查其他證據。尤其證人之陳述，
    往往因受其觀察力之正確與否，記憶力之有無健全，陳述能
    力是否良好，以及證人之性格如何等因素之影響，而具有游
    移性；其在一般性之證人，已不無或言不盡情，或故事偏袒
    ，致所認識之事實未必與真實事實相符，故仍須賴互補性之
    證據始足以形成確信心證；而在對立性之證人（如被害人、
    告訴人）、目的性之證人（如刑法或特別刑法規定得邀減免
    刑責優惠者）、脆弱性之證人（如易受誘導之幼童）或特殊
    性之證人（如秘密證人）等，則因其等之陳述虛偽危險性較
    大，為避免嫁禍他人，除施以具結、交互詰問、對質等預防
    方法外，尤應認有補強證據以增強其陳述之憑信性，始足為
    認定被告犯罪事實之依據（最高法院104年度台上字第3178
    號刑事裁判參照）。又所謂補強證據，則指除該不利於己之
    陳述本身之外，其他足以證明所陳述之犯罪事實確具有相當
    程度真實性之證據而言，至於指證者前後供述是否相符、有
    無重大矛盾或瑕疵、指述是否堅決以及態度肯定與否，僅足
    為判斷其供述是否有瑕疵之參考，其與被告間之關係如何、
    彼此交往背景、有無重大恩怨糾葛等情，因與所陳述之犯行
    無涉，自均尚不足作為其所述犯罪事實之補強證據（最高法
    院101年度台上字第1175號刑事裁判參照）。查：
    ⒈告訴人雖於警詢指稱：於109年9月9日下午大約17時我返回
      家中，我與我朋友李佑謙共同進入家中，進入家中當時，
      我看見我置放於電視櫃上由陶瓷娃娃壓著的現金4,000元
      還在（警卷第6頁）；於偵查指稱：當天只有我跟李佑謙
      在家，前一天我大哥大嫂有看到我把現金4,000元紙鈔對
      摺放在電視櫃上我爸爸照片前面的紅色娃娃下面，我大哥
      大嫂離開時東西還在，李佑謙當天拿我爸爸的相片來看，
      當天又只有我跟李佑謙在場；當時我發現我的錢不見的時
      候，我說要報警他還不相信，我報完警之後，他就趕著離
      開我家，因為他舉動反常等語（109年度偵字第6588號卷
      第10頁）。然人對於過往事物之記憶，原本即可能隨著外
      界事物之影響，甚或因自身記憶錯覺，而不自覺對自己施
      加錯誤之暗示，而造成記憶模糊或失真。故告訴人雖於警
      詢中指稱當日進入家中時有看見置放於電視櫃上由陶瓷娃
      娃壓著的現金4,000元還在等語，然告訴人於偵查中並未
      再次提及當日進屋時有見到4,000元一事，而僅提及前一
      天其大哥、大嫂有看到其將4,000元紙鈔對摺放在電視櫃
      上的紅色娃娃下面等情，檢察官亦未進行確認，是告訴人
      於當日被告至其家中時是否確實有見到其4,000元紙鈔仍
      在電視櫃上，顯非無疑。況因告訴人屬對立性之證人，本
      身陳述虛偽之危險性較大，而檢察官於訊問時未命具結，
      告訴人亦未經交互詰問，其證詞之可信度實較為不足，而
      無法排除告訴人記憶錯誤之可能性。
    ⒉又證人即告訴人之兄吳進富、告訴人之嫂楊家雯於警詢中
      雖均證稱：109年9月8日有看見告訴人將4,000元對折放在
      陶瓷娃娃底下，當日晚上在告訴人家中過夜，隔日早上7
      時許，2人離開時，有看見該4,000元還在等語（警卷第13
      、16頁），然此僅能證明告訴人之4,000元於109年9月9日
      上午吳進富、楊家雯離開時，尚放置於電視櫃之陶瓷娃娃
      底下，並無法證明於被告至告訴人家中時，該處仍放有告
      訴人之4,000元。故證人吳進富、楊家雯之證言，尚不足
      以補強告訴人之證言，以增強告訴人於警詢陳述中關於當
      日進屋時告訴人之4,000元尚放置該處乙情之憑信性。
    ⒊至於指認犯罪嫌疑人紀錄表、調閱監視器一覽表、監視器
      翻拍照片及現場照片，僅能證明當日被告有與告訴人一同
      至告訴人家中、當日告訴人住家周圍未發現可疑人車等情
      ，然就當日被告至告訴人家中時，告訴人之4,000元是否
      尚放置該處乙情，並無法證明。
  ㈢綜上，公訴意旨執以指摘被告犯罪之上開證據，除告訴人未
    經具結、未經交互詰問，可信度較為不足之指訴外，所引其
    他各項用以證明被告涉犯竊盜之補強證據，不足以認定足以
    佐證、增強告訴人之指訴，而達於通常一般之人均不致有所
    懷疑之程度，是本件公訴所據之事證自有未足。從而，檢察
    官起訴被告竊盜犯行，不能證明其犯行，揆以前揭說明意旨
    ，此部分應為被告無罪之諭知，以昭公允。
據上論斷，應依刑事訴訟法第301條第1項，判決如主文。
本案經檢察官黃明正提起公訴，經檢察官張學翰到庭執行職務。
中　　華　　民　　國　 110　　年　　3 　　月　　15　　日
                  刑事第二庭法　官  王耀興
以上正本證明與原本無異。
如不服本判決應於收受本判決後20日內向本院提出上訴書狀，並
應敘述具體理由。若未敘述理由者，應於上訴期間屆滿後20日內
向本院補提理由書狀(均須按他造當事人之人數附繕本)。
                            書記官  林怡君
中　　華　　民　　國　 110　　年　　3 　　月　　15　　日